【裁判字號】    97,聲,855
【裁判日期】    970424
【裁判案由】    返還擔保金
【裁判全文】
臺灣臺中地方法院民事裁定  97年度聲字第855號
聲  請  人  香港商香港上海豐銀行股份有限公司
                      樓
法定代理人  乙○○
代  理  人  汪令德
相  對  人  甲○○
上列聲請人聲請返還提存物事件，本院裁定如下：
    主      文
本院九十六年度存字第二二七三號提存事件聲請人所提存之交通
銀行開發金融債券第20期第1次5年期債票：票面新台幣壹拾萬元
，共計壹拾張，金額共計壹佰萬元（票號：ＡＤ00335─ＡＤ003
44號），准予返還。
聲請程序費用由相對人負擔。
    理      由
一、本件聲請人業於民國97年3月29日概括承受中華商業銀行股
    份有限公司之資產、負債及營業，聲請人並將債權讓與之通
    知在報紙上公告，有聲請人提出之行政院金融監督管理委員
    會函、公告在卷可憑，合先敘明。
二、按訴訟終結後，供擔保人證明已定20日以上之期間，催告受
    擔保利益人行使權利而未行使或法院依供擔保人之聲請，通
    知受擔保利益人於一定期間內行使權利並向法院為行使權利
    之證明而未證明者，法院應依供擔保人之聲請，以裁定命返
    還其提存物，民事訴訟法第104條第1項第3款定有明文。上
    開法條所指「法院」，係指原「命供擔保」之法院，而非提
    存所隸屬之法院，查本件聲請返還提存物原命供擔保之法院
    為本院，揆之上開說明，本院就本事件有管轄權，亦先敘明
    。
三、次按訴訟終結後，供擔保人證明已定20日以上之期間，催告
    受擔保利益人行使權利而未行使，或法院依供擔保人之聲請
    ，通知受擔保利益人於一定期間內行使權利並向法院為行使
    權利之證明而未證明者，法院應依供擔保人之聲請，以裁定
    命返還其提存物，民事訴訟法第104條第1項第3款定有明文
    。另依同法第106條，前開規定於其他依法令供訴訟上之擔
    保者準用之。又民事訴訟法第104條第1項第3款所謂「訴訟
    終結」，固應從廣義解釋，包括撤銷假扣押或假處分裁定及
    執行程序終結在內。惟強制執行法第132條已於85年10月9日
    修正增列第3項規定債權人收受假扣押或假處分裁定後已逾
    30日者不得聲請執行。故假扣押或假處分之供擔保人，於法
    院撤銷假扣押或假處分之執行後，如該假扣押或假處分裁定
    已逾上開30日期間而不得聲請執行時，自不因供擔保人未聲
    請撤銷假扣押或假處分裁定，而影響其依民事訴訟法第106
    條準用同法第104條第1項第3款規定行使定期催告及返還擔
    保物之權利。是債權人如已撤回假處分執行之聲請，並定20
    日以上之期間催告受擔保利益人行使權利而未行使，或法院
    依供擔保人之聲請，通知受擔保利益人於一定期間內行使權
    利並向法院為行使權利之證明而未證明者，法院即可準用民
    事訴訟法第104條第1項第3款之規定，裁定准許債權人領回
    擔保物。
四、本件聲請意旨略以：聲請人與相對人間請求清償債務事件，
    聲請人前遵本院96年度裁全字第2689號民事裁定，為擔保債
    務人因假處分所受之損害，曾提供交通銀行開發金融債券第
    20期第1次5年期債票：票面新台幣（下同）10萬元，共計10
    張，金額共計100萬元（票號：ＡＤ00335─ＡＤ00344號）
    為擔保，並以96年度存字第2273號提存事件提存在案，而聲
    請對相對人所有財產實施假處分執行。茲因聲請人已撤回假
    處分之執行，並聲請法院通知受擔保利益人於一定期間內行
    使權利並向法院為行使權利之證明而未證明，爰依民事訴訟
    法第104條第1項第3款之規定，請求裁定准予返還提存物，
    並提出本院96年度裁全字第2689號民事裁定、96年度存字第
    2273號提存書、撤回假處分執行聲請狀、本院囑託塗銷查封
    登記書、本院民事庭函為證。
五、經本院審查上開文書及調取本院96年度裁全字第2689號聲請
    假處分保全程序卷宗、96年度存字第2273號提存卷宗、96年
    度執全字第1801號假處分執行卷宗、96年度聲字第3015號行
    人權利卷宗查閱結果，認聲請人上開主張為真實。聲請人與
    相對人間聲請返還本件提存物，依上說明，即於法並無不合
    ，應予准許。
六、依民事訴訟法第95條、第78條裁定如主文。
中    華    民    國    97    年    4     月    24    日
                  民事第二庭    法  官  陳秋月
正本係照原本作成
如不服本裁定應於送達後10日內向本院提出抗告狀，並繳納抗告
費新臺幣1,000元。
中    華    民    國    97    年    4     月    24    日
                                書記官  張皇清


司法院資訊處製作；財團法人民間司法改革基金會備份。
